【裁判字號】    99,上訴,163
【裁判日期】    990129
【裁判案由】    違反毒品危害防制條例
【裁判全文】
臺灣高等法院高雄分院刑事判決         99年度上訴字第163號
上  訴  人  臺灣高雄地方法院檢察署檢察官
被      告  甲○○
上列上訴人因被告違反毒品危害防制條例案件，不服臺灣高雄地
方法院98年度審訴字第4181號中華民國98年11月30日第一審判決
（起訴案號：臺灣高雄地方法院檢察署98年度毒偵字第5323號）
，提起上訴，本院判決如下：
     主  文
上訴駁回。
     理  由
一、按不服地方法院之第一審判決而上訴者，應向管轄第二審之
    高等法院為之。上訴書狀應敘述具體理由。第二審法院認為
    上訴書狀未敘述理由或上訴有第362 條前段之情形者，應以
    判決駁回之，刑事訴訟法第361 條第1 項、第2 項、第367
    條前段定有明文。又原審依實體法或程序法得依職權自由裁
    量之事項（如刑之酌減、量定及定執行刑等），不得任意指
    摘，否則非屬具體理由，可逕由程序上予以駁回（最高法院
    民國71年3 月2 日71年度第3 次刑事庭會議決議三參考）；
    必須具體表明原審判決所為自由裁量之行使，未合乎法律之
    目的，違背內部性界限，而屬權利濫用之違法，或違反比例
    原則、平等原則、公平正義等法則，始足當之。
二、本件上訴人臺灣高雄地方法院檢察署檢察官雖於民國98年12
    月11日上訴期間屆滿（即98年12月19日）前提出上訴書，並
    具上訴理由書，然上訴理由係稱：「被告甲○○前於94年9
    月6 日15時許，施用第一級毒品海洛因，經臺灣高雄地方法
    院於95年3 月27日以95年度訴字第416 號判決判處有期徒刑
    10月確定，並與詐欺及竊盜案件，合併應執行有期徒刑1 年
    8 月確定，於96年5 月3 日縮短刑期執行完畢出監，則被告
    無視法律曾給予之教化，再犯本案施用第一級毒品海洛因罪
    ，顯不宜給予輕於前案有期徒刑10月之寬典，使之心生僥倖
    ，而無法戒斷施用毒品之惡習。原審於科刑時未衡量上情，
    顯然有違罪刑相當原則，尚嫌未洽」等語，指摘原判決不當
    。
三、經查：被告經原審論以施用第一級毒品罪，已經原審認定「
    被告於有期徒刑執行完畢後，5 年內故意再犯本案有期徒刑
    以上之本罪，為累犯，均應依刑法第47條第1 項之規定加重
    其刑。」並於量刑審酌：「被告經觀察勒戒、強制戒治及刑
    之執行後，均未戒絕毒品，另再施用毒品，顯見其自制力不
    足，無法擺脫毒品，故應藉由刑罰之執行，以收教化之功能
    ，並參以被告犯後坦承持有、施用毒品犯行，所犯係自傷行
    為，尚未害及他人，及被告施用第一級毒品1 次、持有第一
    級毒品之時間、數量等一切情狀」而量處施用第一級毒品，
    累犯，處有期徒刑8 月。經核原判決已於理由欄內具體敘述
    其科刑時所斟酌之情項，而非僅抽象泛稱審酌被告犯罪之動
    機、目的、手段、品行等一切情事，認量處被告上開之有期
    徒刑為適當，在客觀上並無不當之處，量刑亦無失衡，其量
    刑之理由並無檢察官上訴意旨所指之情形。又檢察官上訴書
    所載之理由，僅以被告前案所處刑度泛稱原審判決量刑過輕
    而有違罪刑相當原則，惟被告之犯罪前科，並非量刑審酌惟
    一之考量，此觀刑法第57條規定自明，並無量處輕於前案所
    處之徒刑即有違「罪刑相當原則」之理。上訴理由僅就原審
    得依職權審酌之量刑方面徒為爭議，空泛指摘，仍屬未敘述
    原審判決之量刑，有何未合乎法律之目的，違背內部性界限
    ，或違反比例原則、平等原則、公平正義等法則之具體理由
    ，其上訴即不合法律上之程式。
四、再上訴不合法律上之程式之情形，雖依刑事訴訟法第367 條
    但書規定：「但其情形可以補正而未經原審法院命其補正者
    ，審判長應定期先命補正。」，惟該條但書規定係指上訴書
    狀未敘述理由，原審未命補提理由書狀之情形。換言之，應
    認僅於被告或檢察官上訴未敘述理由時，原審法院可命其補
    正，而未經原審法院命其補正，第二審法院審判長始應定期
    間先命補正，苟被告或檢察官提起上訴時，上訴書狀已載理
    由者，即不適用。茲被告上訴書狀敘述之上訴理由是否具體
    ，既非原審法院可命補正之事項，即毋庸先命補正。從而，
    上訴人即被告之上訴理由書狀未敘述具體理由，且於上訴期
    間屆滿後之20日內（即99年1 月8 日以前），亦未補提上訴
    具體理由，依上開規定，顯屬違背法律上之程式，應由本院
    依同法第367 條前段、第372 條規定，不經言詞辯論判決如
    主文。
中    華    民    國    99    年    1     月    29    日
                  刑事第七庭    審判長法  官  莊飛宗
                                      法  官  陳明富
                                      法  官  蔡廣昇
以上正本證明與原本無異。
如不服本判決應於收受本判決後10日內向本院提出上訴書狀，其
未敘述上訴理由者，並得於提起上訴後10日內向本院補提理由書
狀（均須按他造當事人之人數附繕本）「切勿逕送上級法院」。
中    華    民    國    99    年    1     月    29    日
                                      書記官  曾允志

司法院資訊處製作；財團法人民間司法改革基金會備份。
